---
title: "EnunciadosGrupo"
author: "Maria Caballos"
date: '2023-10-17'
output: html_document
---

```{r setup, include=FALSE}
knitr::opts_chunk$set(echo = TRUE)
```

Cada integrante del grupo propondrá un enunciado de un problema y su
resolución empleando todos los métodos de incertidumbre.



# Ejercicio 1 (María Caballos Galindo)

María, amante de los viajes y casas rurales, decide organizar uno a cualquier destino para el mes de julio. Se encuentra con varias opciones a considerar para ella y su grupo de amigos. El viaje será de 4 noches y 5 dias.

En primer lugar, encuentra una casa rural en la Sierra de Sevilla, teniendo en cuenta que María y sus amigos son de la provincia, la gasolina no les supondrá un gasto mayor de 30€. El valor de la casa es de 120€/noche. El propietario ha decidido ofertar una tarifa interesante: descuento del 10% si el número de individuos es mayor de 15 personas y del 15% si supera a 20 individuos.

De segunda opción nos topamos con una casa rural en la provincia de Cádiz. El precio de la gasolina hasta dicho lugar asciende a 45€. El precio de esta casa es de 98€/noche. Si el grupo es de 20 individuos o superior, se regala una noche.

Por otro lado, descubrimos una casa en un pueblo de Málaga por el valor de 100€ la noche independientemente del número de personas. El precio de la gasolina trata de unos 38€. 

Decidir cuál es la mejor alternativa según todos los criterios si lo que quiere María es gastarse el menos dinero posible, pero a la vez, pasar una estancia agradable con sus amigos.


## PROBLEMA 1  (Julia López Sacramento)

Aplicar los criterios de decisión bajo incertidumbre a el problema cuya matriz 
de valores numéricos viene dadas en la siguiente tabla:
```{r echo=FALSE}
library(knitr)
TablaJLS = matrix(c(3,2,1,
  7,-2,5,
  -1,4,8,
   4,1,0),ncol = 3,nrow = 4)
rownames(TablaJLS) = c("d1","d2","d3","d4")
colnames(TablaJLS) = c("e1","e2","e3")
kable(TablaJLS) 
```





## PROBLEMA 2  (Julia López Sacramento)

Una chica apasionada por el baile está buscando una academia para mejorar sus 
habilidades. En su ciudad, hay tres academias de baile populares, cada una con 
un costo diferente de matrícula y mensualidad. La chica quiere tomar la mejor
decisión para aprender a bailar sin gastar demasiado dinero.

Academia A: Ofrece clases de alta calidad y tiene una excelente reputación en 
la comunidad. Sin embargo, el costo de la matrícula es de 50€ y la 
mensualidad es de 45€ por estilo, pero si se apunta a 2 estilos la matricula 
le saldría 65€ y en el caso de 3 estilos se regala la matrícula y la 
mensualidad pasa a ser de 100€

Academia B: Es conocida por tener instructores experimentados y se encuentra a 
una distancia conveniente de su hogar. La matrícula es de 35€, pero la 
mensualidad es de 55€, en cambio si escoge 2 estilos el precio de la mensualidad
solo subiría a 60€. Además si escoge 3 estilos solo paga 10€ de matrícula,
y la mensualidad sube a 80€

Academia C: Ofrece tarifas muy asequibles con una matrícula de 20€ y una 
mensualidad de 30€, pero la calidad de enseñanza puede variar y algunos dicen 
que es irregular. Si elige 2 estilos la mensualidad pasa a ser el doble.
En caso de 3 estilos la matrícula le saldría 15€ y la 
mensualidad el triple

Decidir cuál es la mejor alternativa según todos los criterios si la chica 
quiere aprender a bailar de manera efectiva y minimizar sus gastos. 

